臺灣臺中地方法院刑事判決　　　九十三年度訴字第一三０四號
公　訴　人　臺灣臺中地方法院檢察署檢察官
被　　　告　乙○○
　　　　　　己○○
　　　　　　丙○○
　　　　　　丁○○
右　一　人　陳惠伶律師
選任辯護人
上列被告因偽證案件，經檢察官提起公訴（九十三年度偵字第六
一六號），本院判決如下：
    主    文
乙○○證人，於執行審判職務之公署審判時，於案情有重要關係
之事項，供前具結，而為虛偽陳述，累犯，處有期徒刑伍月。
己○○、丙○○證人，於執行審判職務之公署審判時，於案情有
重要關係之事項，供前具結，而為虛偽陳述，各處有期徒刑肆月
；均緩刑貳年。
丁○○證人，於執行審判職務之公署審判時，於案情有重要關係
之事項，供前具結，而為虛偽陳述，處有期徒刑肆月。
    犯罪事實
一、緣乙○○於民國九十一年八月間擔任台中市南區福興里里長
    時，與同區福平里里長甲○○對於該區福興宮主任委員之人
    選發生岐異，而有嫌隙，後於九十一年八月二十二日晚間九
    時十三分許，在台中市南區下橋二巷十四號福興宮前，當甲○○與他人研商宮務時，終因不滿甲○○之言詞，而基於普
    通傷害之犯意，出拳毆打甲○○頭部及腹部，致其受有頭部
    外傷併左顳部頭皮血腫三乘三公分、腹部挫傷併腹部瘀青三
    乘三公分等傷害，事經甲○○向本院提起自訴後，由本院以
    九十一年度自字第八五四號刑事判決判處乙○○有期徒刑四
    月，得易科罰金確定（案經上訴後，由臺灣高等法院臺中分
    院以九十二年上易字第六四九號審理，於九十二年四月二十
    二日因撤回上訴而確定），並於九十二年五月二十三日繳清
    罰金執行完畢。陳滄海（所涉偽證罪嫌，由檢察官另行移送
    最高法院併案審理）為調解其間上述傷害案件而捲入糾紛，
    並對甲○○心生不滿，遂於九十二年四月二十四日，向本院
    自訴甲○○涉嫌妨害名譽，在自訴狀中略稱「‧‧‧當天陳
    水成君與邱松柏君與被告（指甲○○）協談可能不順利，致
    很快就解散出來各自回家。原告（指陳滄海）自始至終都未
    進入協商及交談，但被告確於警訊筆錄及刑事告訴中，將原
　　告論告及稱謂為不良分子。如被告無法舉證原告為不良分子
  　的具體證據，就應該負公然侮辱的刑責。」，案經本院以九
    十二年度自字第三四九號審理後，並於九十二年六月二日下
    午三時許，在本院第十二法庭開庭時，誣指甲○○先於九十
    一年十二月二十四日二十時三十分許，在其台中市○村路○
    段一五一號褔平里辦公室外，辱罵陳滄海為「不良分子」，
    又於本院九十一年度自字第八五四號傷害案於九十二年一月
    六日在第五法庭審理時，公然辱罵陳滄海為「不良分子」，
    復於九十二年度上易字第六四九號於九十二年四月二十二日
    在臺灣高等法院臺中分院第十七法庭之庭內及庭外，再度公
    然辱罵陳滄海為「不良分子」（陳滄海所涉誣告罪，經甲○○反訴後，業由本院以九十二年度自字第三四九號判處有期
    徒刑三月，緩刑二年在案）。詎與陳滄海均有交情之丙○○
    、己○○、乙○○、丁○○等人，均未聽聞甲○○有上開陳
    滄海所指公然辱罵陳滄海為「不良分子」之行為，竟於本院
    法官審理九十二年度自字第三四九號妨害名譽案時，各自基
    於偽證之犯意，對於所訊問甲○○有無上述妨害名譽之言行
    ，此於案情有重要關係，足以影響裁判結果之事項，均於供
    前具結後，故為與真正事實相悖之虛偽陳述如下：
    (一)丙○○於九十二年六月二日下午三時許，在本院第十二法
      庭，虛偽陳述：「（問：乙○○及甲○○的傷害案件裡面
      ，甲○○有無在法庭上及法庭外面說陳滄海是不良分子？
      答：我在高院開庭的時候甲○○說過一次乙○○找了三個
      不良分子過去」、「（問：有無說不良分子是何人？）答
      ：有指名說陳滄海他們三人」等語。
    (二)己○○於九十二年六月二十三日下午四時許，在本院第十
      二法庭，虛偽陳述：「（問：開庭時有無聽到甲○○說陳
      滄海他們是不良分子？）答：地院開完庭走出法院的時候
      甲○○有說陳滄海他們是不良分子，開庭有無說到我沒有
      注意」、「（問：你聽到過幾次？）答：就只有一次」、
      「（問：哪一次開完庭的時候講的？）答：我不記得了」
      、「問：是否在地院大門口講的？）答：是的」、「（問
      ：甲○○有指名道姓說是陳滄海？）答：有的」等語。
    (三)乙○○於九十二年六月二十三日下午四時十分許，在本院
      第十二法庭，虛偽陳述：「（問：你與甲○○案件開庭時
　　　甲○○有無提到過陳滄海等人是不良分子）答：在地院的
　　　時候法官一直要我們和解，甲○○說不和解，因為他說我
　　　在前幾天有叫幾個不良分子到辦公室搗亂。」、「（問：
　　　當時有講三個不良分子是何人）答：他有講陳滄海、陳水
　　  成、邱松柏」等語。
　　(四)丁○○於九十二年七月十四日下午二時三十分許，在本院
　  　十二法庭，虛偽陳述：「（問：九十一年十二月二十四日
　    有無與陳滄海到福平里里辦公室？）答：我沒有與他一起
      去，我是路過看到他」、「（問：你如何知道是九十一年
　　　十二月二十四日）答：確定日期我不知道，但是我知道我
　　　有在福平里辦公室外與他講話」、「（問：當時還有何人
　　　與陳滄海在一起？）答：當時我與他一起抽菸」、「（問
　　　：你與他聊了多久的時間？）答：大約一、二十分鐘」、
　　　「（問：聊天過程中有無看到甲○○出來？）答：我本來
　　　與陳滄海提到他們公會提供二個就業機會給我們，後來我
　　　問他要做什麼，他說二個里長吵架，他要當和事佬，我問
　　　他為何不進去，陳滄海說不方便」、「（問：有無看到甲○○出來？）答：我不認識甲○○，有一個人出來說你們
　　　這些不良分子，但是我不確定是否就是甲○○，因當時燈
　　　光很暗，我當時問陳滄海，他說不要理他，他是里長」等
　　  語。
    嗣因本院九十二年度自字第三四九號刑事判決就陳滄海提起
    之自訴部分，判處甲○○無罪，並就甲○○反訴陳滄海之誣
    告部分，判處有期徒刑三月，緩刑二年，並經提起上訴，為
    臺灣高等法院臺中分院以九十二年度上易字第一八二四號刑
    事判決駁回上訴後，始為甲○○告發由檢察官查知上情。
二、案經甲○○告發由臺灣臺中地方法院檢察署檢察官偵查起訴
    。
    理    由
一、被告乙○○等四人經本院訊問後，雖均供承有於本院九十二
    年度自字第三四九號妨害名譽案件審理時，於供前具結，而
    各自證述上開證詞，然皆矢口否認有何偽證之罪嫌，被告乙○○、己○○及丙○○一致辯稱其等確於前揭時地聽聞告發
    人甲○○辱稱陳滄海為不良份子，被告丁○○則辯稱當時與
    陳滄海在福平里辦公室外聊天，的確有人出來謾不良份子
    ，證人李進財並無始終在場，不能證明他未與陳滄海交談等
    語。經查：
    (一)關於被告乙○○前於九十一年八月間傷害告發人甲○○，
      而為本院以九十一年度自字第八五四號刑事判決判處有期
      徒刑四月，得易科罰金確定；與案外人陳滄海因欲調解上
      述傷害案件而介入其間糾紛，於九十二年四月二十四向本
      院自訴告訴人甲○○涉有刑法第三百零九條第一項之公然
      侮辱罪嫌，經本院分九十二年度自字第三四九號審理，而
      指摘甲○○曾於九十一年十二月二十四日二十時三十分許
      在褔平里辦公室外、九十二年一月六日在本院第五法庭、
      九十二年四月二十二日在臺灣高等法院臺中分院第十七法
      庭之庭內及庭外等時地，數度公然辱罵陳滄海為「不良分
      子」；及被告等四人於本院九十二年度自字第三四九號案
      審理時，對於承審法官所訊問甲○○有無上述妨害名譽行
      為之事項，均於供前具結，而為前開證詞等事實，有本院
      九十一年度自字第八五四號刑事判決一件、九十二年度自
      字第三四九號案件影卷一宗（內含各被告之證人結文、各
      自證述時之審理筆錄）在案可憑，被告等亦皆不爭執，合
      先陳明。
    (二)惟查，本院九十一年度自字第八五四號傷害案於九十二年
      一月六日在第五法庭審理，及該案上訴由臺灣高等法院臺
      中分院以九十二年度上易字第六四九號於九十二年四月二
　　　十二日在該院第十七法庭調查等過程中，告訴人甲○○並
　　　無出言辱陳滄海為不良份子或當庭口出不良份子之言等
  　　事實，前於本院九十二年度自字第三四九號案審理時，業
　    經承審法官當庭勘驗上述開庭時之錄音，而查明在卷（見
      九十二年度自字第三四九號影印卷第七三、一一０頁）。
      尤其，陳滄海於本院九十二年度自字第三四九號案，曾具
      狀聲請本院傳喚證人林萬福為證，以證明其指訴甲○○妨
      害名譽之犯行（見九十二年度自字第三四九號影印卷第四
      八頁之「自訴呈証」狀最後一行所載），然證人林萬福於
      九十二年六月二十三日係具結證稱：他有陪同乙○○至本
      院及臺灣高等法院臺中分院開庭，惟於地院開庭時，關於
      甲○○有無辱陳滄海為不良份子乙事，他並無印象等語
      （見上開影印卷第七五頁）；既然連陪同乙○○至本院開
      庭、應係陳滄海友性證人之林萬福都不能肯定甲○○曾於
      本院庭訊時辱陳滄海為不良份子，即更足見上開當庭勘
      驗開庭錄音之結果，應為事實無誤。從而，被告丙○○、
      乙○○前於本院九十二年度自字第三四九號案具結後，所
      言甲○○於該傷害案件在本院及臺灣高等法院臺中分院庭
      訊時曾指稱陳滄海為不良份子之證詞，即無法不評價為悖
      離真正事實之虛偽陳述。
    (三)又證人廖佃在臺灣高等法院臺中分院九十二年度上易字第
      一八二四號妨害名譽案，於九十二年十二月三十一日審理
      時，具結後證稱：他有於九十二年一月六日開車搭載告發
      人甲○○及另一名證人程江助至本院第五法庭開庭，當時
      他並未進入法庭內，庭訊完畢後，他又開車搭載甲○○等
      人回去，當天其等並無與陳滄海發生糾紛；另證人程江助
      於臺灣高等法院臺中分院同日審理時，亦具結證稱：九十
      二年四月二十二日在該院第十七法庭調查完畢後，並未與
      陳滄海或乙○○互相糾紛、謾等語（見上述臺灣高等法
      院臺中分院之影印卷第一一六－一一七頁）。而與被告己○○於本院九十二年度自字第三四九號案中所具結證稱：
      他在該件傷害案於本院庭訊完畢後，有在本院大門口處，
      聽見甲○○指稱陳滄海為不良份子等語，適完全相反。惟
      被告己○○當初既有陪同乙○○至本院開庭，倘雙方於本
      院庭訊完畢後，果在庭外發生甲○○辱陳滄海為不良份
      子之爭執，則被告乙○○理應在場與聞，印象深刻，而不
      致僅被告己○○一人能確認甲○○曾在庭外辱陳滄海為
      不良份子；乃被告乙○○就此項問題於本院九十二年度自
      字第三四九號乙案，竟證稱：「法庭外我有聽到過甲○○
      跟陳滄海爭吵，但是我沒有聽清楚。」等語（見九十二年
      度自字第三四九號影印卷第七九頁）；兩相比較之下，顯
      然應以證人廖佃、程江助等所言為是。故被告己○○前開
      具結之證詞，亦係明知不實而故為之虛偽陳述。
    (四)再者，告發人甲○○曾於九十一年十二月二十四日晚間七
　　　時許，在台中市○村路○段一五一號福平里辦公室主持里
　　　工作會報之會議，其間案外人陳滄海曾與邱松柏、陳水成
　　　抵達會場，然僅邱、陳二人入內，造成會議失序，且當日
　　　會議進行前後，被告甲○○並未步出會場，亦無出言辱罵
  　　陳滄海等人之事實，業據證人林正培即台中市南區公所里
　    幹事、林旺聲即福平里第一鄰鄰長及李進財於本院九十二
      年度自字第三四九案審理時證述明確（見該案號影印卷第
      一一一－一一六頁、第一五四－一五七頁）。不獨林正培
      三人上開證詞，即連證人陳水成於本院九十二年度自字第
      三四九號案審理時，也具結證稱：「（問：你有無聽到甲○○在罵？）答：我沒有注意」，且證人邱松柏亦具結證
      稱：「（你有無聽到甲○○罵陳滄海『不良份子』？）我
      沒有聽到」等語（見該案號影印卷第一四九頁、一五二頁
      ），均可佐證甲○○當天應無辱任何人為不良份子。
    (五)此外，證人李進財尚於本院九十二年度自字第三四九號案
      證述：當時他人在大馬路邊，陳滄海並未進入會場，而站
      在他附近，與案外人何忠信聊天，後來陳滄海、陳水成及
      邱松柏三人一起離開，他全程都在外面，未見陳滄海與其
      他人交談（見該案號影印卷第一五五－一五七頁）。復於
      本件九十三年二月二十四日檢察官偵訊時，再度供前具結
      ，而證稱：「（問：民國九十一年十二月二十四日晚上的
      情形你有無印象？）答：有。那天在開鄰長會議，約七、
      八點開始開，陳滄海與邱松柏在外面大小聲，我有向他們
      二人說在開會，回去不要鬧，他們二人就回去又邀一個陳
      水成的人來，當時賴議員在講話，陳水成進來就將賴議員
      的麥克風拿過去，然後又脫衣服起來，說打人為何還要賠
      錢，說他也要讓人家打，他前後就鬧了約半個小時，當時
      我站在陳滄海的旁邊，陳滄海的旁邊站何忠信，我們都在
      看陳水成在鬧，陳水成要進來時，甲○○的太太有跟他說
      在開會，不要進來。後來陳水成及陳滄海的太太都有來，
      陳水成的太太要叫陳水成回去，陳水成不回去，他太太就
      自己回去。這是陳水成來幾分鐘後的事。陳滄海的太太沒
      有回去。陳滄海的太太說甲○○的驗傷診斷書是假的，因
      為甲○○的太太在場，甲○○的太太就對陳滄海的太太說
      你講這句話要負責，她才改口說他是聽人家講的。後來鬧
      完他們就一起離開了。」、「（問：這中間陳滄海有無與
      其他人講話？）答：沒有。他只有與何忠信講話。」、「
      （問：陳滄海有無離開？）答：沒有。他都與我站在一起
      。」等語（見偵查卷第九七頁）。始終證述他目睹陳滄海
      在場之全部經過，確定陳滄海曾與何忠信交談，前後一致
      。而陳滄海於本件九十三年二月二十四日受檢察官偵訊時
      ，曾供稱：他於九十一年十二月二十四日晚間有遇見李進
      財，並與李進財打招呼，但李進財並未一直站在他旁邊，
      他是先與何忠信站在一起，丁○○前去時，即與丁○○站
      在雜貨店旁，他太太與陳水成之太太都有到現場，他要離
      開時，他太太才來等語（見偵查卷第九八頁）；經與李進
      財之證詞比對後，可知李進財所言他有目睹陳滄海與何忠
      信交談，及陳滄海之太太來到現場等語，絕非子虛，且由
      是足見李進財確在現場滯留頗長之時間，本院因認其證述
      目擊陳滄海在場之全程經過，而確定陳滄海並無與丁○○
      交談等證詞，亦屬實可採。至陳滄海雖也言及先與何忠信
      交談，迨丁○○到場後，即與丁○○站在雜貨店旁等情節
      ，而與丁○○之辯解前後呼應，有利於丁○○；惟依陳滄
      海之供述，可以確認如果丁○○曾前去現場，應係先於陳
      滄海之太太抵達，此時李進財尚未離去，丁○○理應會看
      見李進財在場，惟其於九十三年二月二十四日應檢察官偵
      訊時，卻肯定供稱未見李進財在場（見偵查卷第九九頁）
      ，至違一般事理，本院因認陳滄海供稱丁○○當天在場及
      丁○○所為相同之辯解，俱非事實。
    (六)經參前開(四)、(五)之調查結果後，因告發人甲○○於九十一
      年十二月二十四日晚間七時許，在台中市○村路○段一五
      一號福平里辦公室主持里工作會報會議之當天，並無辱
      任何人為不良份子；且證人李進財之證詞屬實，被告丁○○當天並不在場；故被告丁○○於九十二年七月十四日下
      午二時三十分許，在本院十二法庭供前具結之證詞，乃蓄
      意虛偽不實之陳述，至為明顯。
    (七)綜合前述，本件事證明確，被告四人於執行審判職務之公
      署審判時，就案情有重要關係之事項，供前具結，而為虛
　　　偽陳述之犯行，皆可認定；前開無罪之辯解，因非事實，
      無從為被告有利之判斷。
二、核被告乙○○、己○○、丙○○及丁○○等四人所為，均係
    犯刑法第一百六十八條之偽證罪。被告乙○○因於九十一年
    八月間對告發人甲○○犯傷害罪，經本院以九十一年度自字
    第八五四號刑事判決判處有期徒刑四月，得易科罰金確定，
    於九十二年五月二十三日繳清罰金執行完畢之事實，有臺灣
    高等法院被告前案紀錄表及臺灣臺中地方法院檢察署刑案資
    料查註紀錄表各一件附卷可按，其於上述案件受有期徒刑之
    執行完畢後，五年以內再犯本件有期徒刑以上之罪，構成累
    犯，應依刑法第四十七條，加重其刑。爰審酌被告等為坦護
    友人，藐視國家法制，所為足使司法機關對於告發人甲○○
    被訴妨害名譽乙案之裁判陷於錯誤，造成相當之危害，並再
    考量其等各自之素行、犯罪之手段、方法、犯後態度等一切
    情狀，而分別量處如主文所示之刑。被告己○○、丙○○雖
    未坦承犯行，但從無前科，本性不惡，所以牽涉本案，無非
    盲目附從於友人，致是非不分，即便告發人也表示較能原諒
    其二人（見本院卷第二一０頁）；本院並認被告己○○年事
    已高，被告丙○○也已將近六旬之齡，經此案之教訓後，應
    已知所警惕，不致再犯，前開所宣告之刑，以暫不執行為宜
    ，故皆宣告緩刑二年。被告丁○○部分，則因告發人認其所
    犯情節不輕，應從重議處，復曾於九十二年間因違反商標法
    案件，為本院判處有期徒刑六月在案，不適於緩刑之宣告，
    亦予敘明。
三、關於告發人甲○○援引刑事訴訟法第三百十五條之規定，狀
    請將本件判決書全部登報部分（見本院卷第三九頁）：由於
    上述聲請之規定，被害人須於裁判確定始得據以聲請，有最
    高法院二十四年七月之二十四年度總會決議（八八）可憑，
    故告訴人上開聲請，本院無從審酌，應俟裁判確定後，再行
    聲請，附此敘明。
據上論斷，應依刑事訴訟法第二百九十九條第一項前段，刑法第
一百六十八條、第四十七條、第七十四條第一款，判決如主文。
本案經檢察官戊○○到庭執行職務
中　　華　　民　　國　　94　　年　　10　  月　　 6　　日
                  刑事第十二庭  審判長法  官  王鏗普
                                      法  官  唐敏寶
                                      法  官  莊深淵
上正本證明與原本無異。
如不服本判決，應於送達後十日內向本院提出上訴狀（須附繕本
），上訴於台灣高等法院台中分院。
                                      書記官  何惠文
中　　華　　民　　國　　94　　年　　10 　 月　　 6　　日
附錄論罪科刑法條
中華民國刑法第一百六十八條：
於執行審判職務之公署審判時或於檢查官偵查時，證人、鑑定人
、通譯於案情有重要關係之事項，供前或供後具結，而為虛偽陳
述者，處七年以下有期徒刑。
